ACORDAO-COMPLETO-2451257

ACÓRDÃO 732/2021 ATA 10/2021 - PLENÁRIO

VISTOS, relatados e discutidos estes autos de Tomada de Contas da Secretaria de Políticas Públicas de Emprego (SPPE) do então Ministério do Trabalho e Emprego (MTE) relativa ao exercício de 2009;
ACORDAM os Ministros do Tribunal de Contas da União, reunidos em sessão do Plenário, ante as razões expostas pelo Relator em:
9.1. com fundamento nos arts. 1º, inciso I, 16, inciso I, 17 e 23, inciso I, da Lei 8.443/1992 c/c os arts. 1º, inciso I, 207 e 214, inciso I, do Regimento Interno, julgar regulares as contas dos Srs. Leonardo Manoel da Silva (CPF: XXX.819.801-XX) , Manoel Eugênio Guimarães de Oliveira (CPF: XXX.477.481-XX) , Sebastião da Costa Pereira (CPF: XXX.861.601-XX) , Aurea Inácio Ribeiro (CPF: XXX.082.271-XX) , Valéria Christina Macedo Daruich (XXX.042.731-XX) , Luciana Tannus Da Silva (CPF: XXX.035.085-XX) , Augusto Lopes de Almeida Ribeiro (CPF: XXX.427.017-XX) , Maria Suely Felippe Barrozo Lopes (CPF: XXX.853.937-XX) , Ronaldo Donizete Pereira (CPF: XXX.061.111-XX) , Danilo Rocha Limoeiro (CPF: XXX.376.761-XX) , Adriana Phillips Ligiero (CPF: XXX.683.341-XX) , Marcio Alves Borges (CPF: XXX.724.451-XX) , Tatiana da Costa Ferreira (CPF: XXX.436.061-XX) , Marcelo Alvares de Sousa (CPF: XXX.637.231-XX) , Maria Emília Piccinini Veras (CPF: XXX.079.311-XX) e Maria das Graças Parente Pinto (CPF: XXX.946.831-XX) , dando-lhes quitação plena;
9.2. com fundamento nos arts. 1º, inciso I, 16, inciso II, 18 e 23, inciso II, da Lei 8.443/1992, c/c os arts. 1º, inciso I, 208 e 214, inciso II, do Regimento julgar regulares com ressalva as contas de Rodolfo Peres Torelly (CPF: XXX.584671-XX) e Geraldo Riesenbeck (CPF: XXX.072.680-XX) , dando-lhes quitação;
9.3. com fundamento nos arts. 1º, inciso I, 16, inciso III, alínea "b", da Lei 8.443/1992 c/c os arts. 1º, inciso I, 209, inciso II, do Regimento Interno, julgar irregulares as contas dos Srs. Ezequiel Sousa do Nascimento (CPF: XXX.653.821-XX) , ex-Secretário de Políticas Públicas e Emprego; Fátima Rosa Naves (CPF: XXX.517.711-XX) , ex-Coordenadora-Geral de Qualificação; Anete Alves Fernandes Fidelis (CPF: XXX.269.501-XX) , ex-Coordenadora-Geral de Qualificação Substituta; Carlo Roberto Simi (CPF XXX.130.557-XX) , ex-Diretor do DEQ; e José Geraldo Machado Júnior (CPF: XXX.227.887-XX) , ex-Diretor do Departamento de Qualificação Substituto;
9.4. determinar à SPPE, com fundamento no art. 208, § 2º, do RI/TCU, que, no prazo de 90 dias, adote as providências necessárias para obtenção de ressarcimento dos recursos glosados do Convênio 021/2007 (Siafi 594404) , celebrado com a Prefeitura de Niterói/RJ, e, no caso de insucesso das medidas administrativas, instaure tomada de contas especial, informando ao TCU, no mesmo prazo, o resultado conclusivo das providências;
9.5. dar ciência deste Acórdão à Secretaria de Políticas Públicas de Emprego.

Tomada de contas ordinária referente ao exercício de 2009.

Secretaria de Políticas Públicas de Emprego (SPPE/MTE).

3. Responsáveis: Ezequiel Sousa do Nascimento (CPF: XXX.653.821-XX); Fátima Rosa Naves (CPF: XXX.517.711-XX); Anete Alves Fernandes Fidelis (CPF: XXX.269.501-XX); Carlo Roberto Simi (CPF XXX.130.557-XX); José Geraldo Machado JR (CPF: XXX.227.887-XX); Rodolfo Peres Torelly (CPF: XXX.584671-XX); Geraldo Riesenbeck (CPF: XXX.072.680-XX); Leonardo Manoel da Silva (CPF: XXX.819.801-XX); Manoel Eugênio Guimarães de Oliveira (CPF: XXX.477.481-XX); Sebastião da Costa Pereira (CPF: XXX.861.601-XX); Áurea Inácio Ribeiro (CPF: XXX.082.271-XX); Valéria Christina Macedo Daruich (XXX.042.731-XX); Luciana Tannus da Silva (CPF: XXX.035.085-XX - Falecida), Augusto Lopes de Almeida Ribeiro (CPF: XXX.427.017-XX); Maria Suely Felippe Barrozo Lopes (CPF: XXX.853.937-XX); Ronaldo Donizete Pereira (CPF: XXX.061.111-XX); Danilo Rocha Limoeiro (CPF: XXX.376.761-XX); Adriana Phillips Ligiero (CPF: XXX.683.341-XX); Márcio Alves Borges (CPF: XXX.724.451-XX); Tatiana da Costa Ferreira (CPF: XXX.436.061-XX; Marcelo Alvares de Sousa (CPF: XXX.637.231-XX); Maria Emília Piccinini Veras (CPF: XXX.079.311-XX); e Maria das Graças Parente Pinto (CPF: XXX.946.831-XX).

13.1. Ministros presentes: Ana Arraes (Presidente), Walton Alencar Rodrigues, Benjamin Zymler, Augusto Nardes, Aroldo Cedraz, Raimundo Carreiro, Bruno Dantas e Jorge Oliveira.
13.2. Ministro-Substituto convocado: Marcos Bemquerer Costa.
13.3. Ministros-Substitutos presentes: Augusto Sherman Cavalcanti (Relator), André Luís de Carvalho e Weder de Oliveira.

ACORDAO-COMPLETO-2530057

Acórdão de Relação 2750/2022 - Plenário

Acórdão de Relação

AUGUSTO SHERMAN

Adoto, como relatório, a instrução elaborada pela SecexTrabalho, que recebeu o endosso dos dirigentes da unidade, bem como o parecer do MP/TCU (peças 63/66) .
I - INSTRUÇÃO DA UNIDADE TÉCNICA
"Cuidam os autos de exame da prestação de contas, exercício de 2009, da Secretaria de Políticas Públicas de Emprego (SPPE) do Ministério do Trabalho e Emprego (MTE) , consolidando as informações da gestão dos Departamentos de Qualificação (DEQ) , de Emprego e Salário (DES) e de Políticas de Trabalho e Emprego para a Juventude (DPJ) , integrantes da estrutura da Secretaria.
A SPPE é responsável pela coordenação nacional de operacionalização das políticas do Sistema Público de Emprego, Trabalho e Renda, no âmbito do SINE (Sistema Nacional de Emprego) , bem como das políticas de trabalho e emprego para a juventude. Ressalta-se que, em função da Medida Provisória 870/2019, convertida na Lei nº 13.844/2019, as competências do então MTE foram transferidas aos Ministérios da Economia, da Cidadania e da Justiça e Segurança Pública. A SPPE subsiste, portanto, como estrutura ligada à Secretaria Especial de Produtividade, Emprego e Competitividade. Esta, por sua vez, faz parte do Ministério da Economia.
O processo de contas foi organizado de forma consolidada, conforme classificação constante do art. 1º, § 1º, VII, da Instrução Normativa - TCU 57/2008 (então vigente) e do anexo I à Decisão Normativa - TCU 100/2009. 
A Controladoria-Geral da União (CGU) realizou auditoria anual de contas e, após análise registrada nos Relatórios de Auditoria 246752, 246753, 246754 e 246755 (peça 7) emitiu a certificação pela regularidade com ressalvas de alguns de seus responsáveis, conforme Certificado de Auditoria (peça 2) , e pela regularidade das contas dos demais responsáveis.
Não constam do rol de responsáveis encaminhado todos os responsáveis que desempenharam, durante o período a que se referem as contas, as naturezas de responsabilidade definidas no art. 10 da IN TCU 57/2008 (então vigente) e não foram disponibilizadas, para cada responsável, as informações previstas no art. 11 da dita IN (peça 5) .
Nesse quesito, o certificado de auditoria (peça 2) ressalvou as contas de responsáveis que não contavam do rol à peça 5. Foi necessário compilar informações de outras peças e de outros processos, especialmente: quanto ao Sr. Carlo Roberto Simi, Diretor do DEQ de 12/2/2009 a 7/4/2010 - peça 243, p. 1 do TC Processo 005.381/2011-8; Sr. Renato Ludwig de Souza, Diretor do DPJ durante todo o exercício de 2009; Sr. Rodolfo Peres Torelly, Diretor do DES durante todo o exercício de 2009 (peça 60, p. 25-28) , Sr. José Geraldo Machado Júnior, Diretor do Departamento de Qualificação Substituto no ano de 2009, com participação em atos que ensejaram multa no exercício de 2009; e Sra. Anete Alves Fernandes Fidelis, Coordenadora-Geral de Qualificação Substituta, igualmente com participação em atos que ensejaram multa no exercício de 2009. Os CPFs desses responsáveis constam da matriz ao final desta instrução, devendo ser, todos eles, incluídos no rol. 
Ademais, três processos conexos desempenham papel decisivo nas presentes contas: Processo 027.360/2012-1: julgado, em fase de comunicação; Processo 005.381/2011-8: julgado, em fase de cobrança executiva; e Processo 005.313/2011-2: julgado, em fase de cobrança executiva.
No exame das presentes contas, será dada ênfase na análise dos assuntos considerados de maior relevância quando da primeira instrução destes autos (constatações 2.1.1.2. 1.2.1.1, 1.2.1.2, 1.2.1.3, 1.1.2.10, 1.1.2.11 e 1.1.1.11) os quais foram objeto de diligência (vide parágrafo 10) , e, especialmente, no impacto de processo conexos com condenações de determinados responsáveis. Os critérios considerados para essa escolha foram o risco e materialidade no que se refere ao então MTE.
Quanto às constatações apontadas pelo Controle Interno (peça 7) nos itens 1.1.1.1, 1.1.1.2, 1.2.1.1, 1.1.2.9, consideram-se suficientes as recomendações já formuladas pela CGU. Quanto às constatações 1.1.2.1, 1.1.2.2, 1.1.2.3, 1.1.2.4, 1.1.2.5, 1.1.2.6, 1.1.2.7, 1.1.2.8, 1.1.1.5, 1.1.1.6, 1.1.1.7, 1.1.1.8, 1.1.1.9, 1.1.1.10, , 1.1.1.12, 1.1.1.13, uma vez que se referem ao Programa Nacional de Inclusão de Jovens (Projovem) ou ao Plano Setorial de Qualificação (Planseq) , optou-se por incorporar as conclusões dos processos conexos (TCs Processo 005.381/2011-8, Processo 005.313/2011-2, Processo 031.247/2011-3 e Processo 027.360/2012-1) aos presentes autos, pois tratam dos mesmos temas e com maior profundidade.
HISTÓRICO 
Em instrução inicial (peça 8) , foram propostas as seguintes diligências:
I. à SPPE, para que encaminhe ao TCU, no prazo de quinze dias, as seguintes informações sobre o convênio 538703:
a.	 as medidas porventura adotadas para recolher aos cofres públicos o valor de R$ 1.317.807,12, em função da não inserção, no sistema SIGAE, de documentos que comprovem a qualificação de pessoas de acordo com a meta aprovada no Plano de Trabalho do convênio, além da inexecução parcial do objeto referente à realização de estudos e pesquisas para gestão e disseminação dos projetos apoiados;
b.	o fiscal do convênio, o titular da área de gestão de convênios e o titular da área técnica responsável pela supervisão do ajuste, com seus CPFs e os respectivos períodos de gestão no exercício de 2009.
II. 	ao DES/SPPE, para que encaminhe ao TCU as seguintes informações:
a.	 as medidas adotadas para implementar sistemática de batimento com o Sistema de Benefícios da Previdência Social - SISBEN (base da Maciça) que assegure que o requerente não está em gozo de nenhum benefício de prestação continuada da Previdência ou da Assistência Social, exceto auxílio acidente e pensão por morte, conforme previsto nas Leis 7.998/90 e  10.779/2003;
b.	 as providências para ressarcir ao erário os pagamentos indevidos de Seguro-Desemprego levantados pela CGU (item 1.2.1.2 do Relatório de Auditoria 246753) e tratados no processo administrativo 47616.000003/2010-59, detalhando cada beneficiário e os motivos pelo não recolhimento, caso ocorram;
c. 	os nomes e CPFs dos responsáveis pela área do Seguro-Desemprego, com respectivas atribuições e os períodos de gestão em 2009;
d.	 as providências adotadas para revisão dos valores referentes à fase de produção do Contrato 005/2007, celebrado com a Dataprev, em especial quanto à supressão dos valores relativos ao fornecimento de infraestrutura de rede e ao recolhimento dos valores pagos em duplicidade com o contrato 60/2007, celebrado com a Telemar;
e. 	a discriminação dos valores pagos em 2009, bem como os documentos de autorização dos pagamentos, relativos ao fornecimento de infraestrutura de Rede WAN no Contrato 05/2007, com a Dataprev, e de infraestrutura de rede para sustentação dos sistemas acordados no Contrato 60/2007, com a Telemar;
f.	 os fiscais dos contratos 05/2007 e 60/2007 e o titular da área de gestão de contratos, discriminando os CPFs e os respectivos períodos de gestão no exercício de 2009.
III. 	ao DEQ/SPPE para que, no prazo de quinze dias, encaminhe ao Tribunal:
a. 	o resultado da análise das justificativas da convenente, relativas às constatações pendentes do Convênio 560062 (número original 49/2006) , verificados no Relatório de Fiscalização 1060/2007 da CGU, e as medidas cabíveis a fim de ressarcir o erário;
b. 	no caso dos valores já quantificados pelo MTE, as informações sobre a devolução dos recursos ou inscrição da convenente como inadimplente (Convênio 560062 - número original 49/2006) ;
c.	as informações sobre o fiscal do convênio, o titular da área de gestão de convênios e o titular da área técnica responsável pela supervisão do ajuste, com seus CPFs e os respectivos períodos de gestão no exercício de 2009;
d.	 as providências adotadas para a devolução dos recursos ou da inscrição como inadimplente das prefeituras de Londrina (Convênio 095/2007, siafi 600705) , Niterói (Convênio 021/2007, siafi 594404) , São Gonçalo (Convênio 141/2007, siafi 601163) e Porto Velho (Convênio n° 041/2007, siafi 594400) , em função de irregularidades identificadas nos cursos de qualificação profissional (Planteq) no âmbito dos convênios plurianuais únicos firmados com as referidas prefeituras municipais, conforme descrito no item 1.1.2.11 do Relatório de Auditoria da CGU 246754;
e.	 as informações sobre os fiscais dos convênios 600705, 594404, 601163 e 594400, o titular da área de gestão de convênios e o (s) titular (es) da (s) área (s) técnica (s) responsável (is) pela supervisão dos ajustes, com seus CPFs e os respectivos períodos de gestão no exercício de 2009.
IV. 	ao DPJ/SPPE para que, no prazo de quinze dias, informe a este Tribunal:
f.	as medidas adotadas com vistas à obtenção do ressarcimento dos valores referentes aos 313 jovens qualificados que já possuíam vínculo empregatício anteriormente à realização dos cursos de qualificação do PNPE, conforme indicado no item 1.1.1.11 do Relatório 246755;
g.	 os responsáveis pela área do DPJ/PNPE, com respectivas atribuições e períodos de gestão em 2009. 
As respostas aos questionamentos foram parcialmente analisadas na instrução à peça 37, na qual se propôs a reiteração de certas diligências e o sobrestamento das presentes contas até que fossem julgados os processos conexos. Trata-se de ações de fiscalização no âmbito dos Planseqs (TC Processo 005.381/2011-8 e Processo 005.313/2011-2) e no Projovem (TC Processo 031.247/2011-3) , além de Tomada de Contas Especial tendo como escopo a aplicação de recursos transferidos pelo MTE ao estado de Minas Gerais, bem como para avaliar os procedimentos adotados pelo órgão concedente para a liberação de recursos do Projovem (TC Processo 027.360/2012-1) , que poderiam trazer reflexos no julgamento destas contas. 
O sobrestamento dos autos não mais persiste, e a análise das diligências foi ampliada à peça 57 (a terceira instrução destes autos) , na qual se propôs novas diligências.
EXAME TÉCNICO
Análise das constatações da CGU e das diligências
Quanto à diligência ao DES/SPPE (II) , os itens 'c' a 'f' da diligência à peça 8 foram considerados atendidos (peça 37) . Os atuais processos de fiscalização contínua tornam desnecessária nova diligência relacionada ao item 'a' - a Fiscalização Contínua de Benefícios caracteriza-se pelo uso intensivo de ferramentas e técnicas de Análise de Dados utilizadas nos bancos de dados com informações cadastrais dos beneficiários de políticas públicas (Cadastro Único, Cnis ou SisRGP, por exemplo) ; com informações da folha de pagamentos com recursos públicos (folha do INSS ou do Programa Bolsa Família) ; ou com dados relacionadas à concessão de benefícios (requerimentos de Seguro Desemprego ou concessão de benefícios previdenciários (Acórdão 1947/2019-TCU-Plenário) . Já o item 'b' pode ser considerado atendido tendo em vista a suspensão das parcelas requeridas pelos beneficiários relacionados no processo e o andamento do procedimento de cobrança dos valores no âmbito administrativo. O detalhamento sobre a devolução dos valores (em andamento) consta dos autos à peça 53, p. 2-32. 
No que se refere à diligência ao DEQ/SPPE (III) , foram considerados atendidos os itens 'c' e 'e' (peça 37) . Quanto ao Convênio 095/2007, informou o MTE que as impropriedades apontadas foram sanadas, tendo em vista que a convenente recolheu o montante aferido pela equipe técnica do DEQ, devendo-se considerar atendido este ponto da diligência (DEQ/SPPE III, 'd') , com pendências que serão tratadas a seguir (peça 51, p. 2) . 
Quanto aos itens 'a' e 'b', subsistiu questionamento sobre a efetiva devolução dos recursos. Em relação ao item 'd', foram solicitadas informações e documentos comprobatórios a respeito da devolução dos recursos ou da inscrição como inadimplentes das prefeituras de Londrina (Convênio 095/2007, Siafi 600705) e Niterói (Convênio 021/2007, Siafi 594404) .
Quanto ao Convênio 095/2007, informou o MTE que as impropriedades apontadas foram sanadas, tendo em vista que a convenente recolheu o montante aferido pela equipe técnica do DEQ. A comprovação deste apontamento consta dos autos à peça 51, p. 5-15 (Nota Técnica n° 161/2010-COMSUP/CGCOP/DEQ/SPPE; Demonstrativos de débito e Guia de Recolhimento da União - GRU) , devendo-se considerar atendido este ponto da diligência feita ao DEQ/SPPE (III, 'd' - Convênio 095/2007) .
No que se refere ao Convênio 021/2007, foram realizados cálculos atualizados do montante a ser devolvido e, por consequência, encaminhadas, por meio de Ofício, as respectivas Guias de Recolhimento da União para efetivação das glosas apontadas. Contudo, de acordo com o MTE, até o momento da resposta à diligência (peça 51, p. 16-28) , em 2014, não havia ocorrido a efetivação da devolução por parte da Prefeitura de Niterói/RJ do valor aferido. Questionamento semelhante foi realizado este ano (2020) à peça 57, respondido da seguinte forma pela SPPE (peça 59, p. 1-2) 
Na alínea (b) sobre 'se foi realizada a efetiva devolução dos valores atinentes ao Convênio 021/2007, Siafi 594404 - relativo à Prefeitura de Niterói', informa-se que o respectivo processo deste convênio encontra-se pendente de conclusão de análise quanto à prestação de contas final, restando o esgotamento das medidas administrativas visando a conclusão do processo nesta área de Prestação de Contas. Desta forma, faz-se necessário verificar nos autos do processo, quando da análise final das contas, os apontamentos consignados no item 1.1.2.11, do Relatório de Auditoria da CGU 246754, a fim de avaliar se houve a efetiva devolução dos valores apontados e, ato contínuo, adotar as providências aplicáveis ao caso em exame;
Portanto, a situação concernente a esta devolução ainda se encontra em aberto, razão pela qual impende determinar à SPPE que, no prazo de 90 dias, adote as providências necessárias à instauração de Tomada de Contas Especial (TCE) , informando ao TCU as medidas empreendidas para conclusão desta pendência. Dispensa-se, neste caso, a manifestação prévia da SPPE exigida art. 14 da Resolução-TCU 315/2020, pois as circunstâncias do processo permitiram antecipar a proposta de encaminhamento, tendo em vista as diligências já efetivadas até o momento questionando o deslinde do caso.
Em relação à diligência ao DPJ/SPPE (IV) , diligenciou-se à SPPE para que informasse o deslinde da devolução de recursos por parte de três prefeituras (Osasco/SP, Palmas/TO e Guarulhos/SP) que ainda apresentavam pendências, conforme a peça 36 destes autos. Sobre esse ponto, assim se manifestou a SPPE (peça 62) :
a) o Convênio SIAFI 559221, processo 47606.000125/2006-88, firmado com a Prefeitura de Osasco/SP, teve sua prestação de contas reprovada e após esgotadas as medidas administrativas visando o ressarcimento do dano, os autos foram encaminhados para instauração de TCE, conforme Ofício 49153 (SEI 4675088) ;
b) o Convênio SIAFI 559197, processo 46097.000094/2006-90, firmado com a prefeitura de Palmas/TO, teve sua prestação de contas aprovada, após devolução de recursos, conforme consignado na Nota Técnica 96 (SEI 3120555) ; e
c) o Convênio SIAFI 559172, processo 47606.000210/2006-46, firmado com a prefeitura municipal de Guarulhos/SP, teve sua prestação de contas aprovada, conforme Declaração e Pareceres Técnico e Financeiro (folhas 729 - 743, Vol. IV do processo 47606.000210/2006-46) . 
Quanto às pendências concernentes às três prefeituras citadas, entende-se que foram adotadas as providências devidas no âmbito do Poder Executivo, não sendo necessárias novas atuações do TCU nesta prestação de contas.
No que concerne especificamente à constatação 2.1.1.1, tendo em vista que a SPPE adotou as providencias para o ressarcimento do dano e inscrição do responsável como inadimplente, considera-se que a constatação foi saneada não sendo necessária atuação do TCU; quanto à constatação 1.2.1.1, qualquer atuação do TCU neste momento seria inócua, tendo em vista a mudança total da estrutura de qualificação profissional que estava a cargo do extinto MTE, transferida ao Ministério da Economia, e, ainda, tendo em vista o acompanhando, pelo TCU, das providências adotadas pela SPPE concluir o estoque de convênios em situações de 'a comprovar' ou 'a aprovar'.
Por fim, em relação às análises e diligências referentes a todas as constatações insertas à peça 7, deve-se levar em conta o dilatado prazo de sobrestamento dos autos. As mudanças na estrutura do então MTE, aliadas aos processos de fiscalização contínua, às mudanças nas atividades de prestação de contas de convênios, e, ainda, ao tempo decorrido do exercício em referência (mais de 10 anos) até esta instrução de mérito, tornam atuações do TCU nesta prestação de contas pouco efetivas. 
Impactos dos processos conexos 
O impacto do TC Processo 027.360/2012-1 nos presentes autos está diretamente relacionado ao Sr. Ezequiel Sousa do Nascimento, arrolado como responsável neste e naqueles autos. O referido responsável foi condenado à multa prevista no art. 58, inciso II, da Lei 8.443/1992, no valor de R$ 20.000,00 (Acórdão 2619/2016-TCU-Plenário) . A razão para isso foi a rejeição das razões de justificativa do Sr. Ezequiel Sousa do Nascimento quanto à omissão no dever de planejar, coordenar, monitorar e avaliar a execução do programa Projovem Trabalhador Juventude Cidadã, previsto no Regimento Interno da SPPE (art. 1º, incisos II e IV) , sem tomar, no exercício de suas funções, as decisões necessárias para a realização de supervisões e acompanhamentos dos valores transferidos por meio dos planos de implementação firmados com o Idene em 29/12/2008 e 30/12/2009, em especial quanto à falta de uma agenda para realização de fiscalizações in loco, de pessoal formalmente designado para realizar os acompanhamentos necessários, bem como da constituição de comitê gestor e da exigência de relatórios gerenciais do ente parceiro, em descumprimento aos arts. 9º, 52 e 60 do Decreto 6.629/2008, e aos arts. 9º, incisos I e VII, 32, inciso I, 33 da Portaria 991/2008-TEM, conforme achado 2.2 do relatório constante do Acórdão 2619/2016-TCU-Plenário (peça 257 do TC Processo 027.360/2012-1) . 
Ainda no âmbito do TC Processo 027.360/2012-1, o Sr. Renato Ludwig de Souza, Diretor do DPJ no período de 16/05/2007 a 07/01/2011, foi condenado à multa prevista no art. 58, inciso II, da Lei 8.443/1992, no valor de R$ 10.000,00 (Acórdão 2619/2016-TCU-Plenário) . A razão para isso foi a aprovação, por meio da Nota Técnica 1.566/2009, do Plano de Implementação do Projovem Trabalhador - Juventude Cidadã - peça 239, p. 23 do TC Processo 027.360/2012-1) , firmado com o Instituto de Desenvolvimento do Norte e Nordeste de Minas Gerais - Idene, sem que fosse analisado em conformidade com a Portaria 991/2008-MTE, em especial quanto à ausência de análise objetiva dos quantitativos totais dos custos previstos, bem como à ausência de estudos de demanda de empregabilidade, em descumprimento ao Decreto 6.629/2008, arts. 9º, 52, 60 e à Portaria n. 991/2008- MTE, art. 8º, § 3º, inc. V, art. 9º, inciso III; e subitem 5.3 do Termo de Referência (anexo I da Portaria n. 991/2008) (peça 257 do TC Processo 027.360/2012-1) .
As referidas condenações ensejam o julgamento pela irregularidade das contas dos Srs. Ezequiel Sousa do Nascimento e Renato Ludwig de Souza, que não interpuseram recurso.
Quanto ao impacto do TC Processo 005.381/2011-8 nestes autos, os responsáveis Fátima Rosa Naves de Oliveira, Ezequiel Sousa do Nascimento, José Geraldo Machado Júnior e Anete Alves Fernandes Fidelis foram condenados ao pagamento de multa, na forma do trecho abaixo, retirado do voto do Ministro-Substituto Marcos Bemquerer (Acórdão 362/2015-TCU-Plenário) : 
 (...) c) rejeitar as razões de justificativa dos responsáveis Anete Alves Fernandes Fidelis, José Geraldo Machado Júnior, Marcelo Aguiar dos Santos Sá e Fátima Rosa Naves de Oliveira sobre a aprovação do projeto Planseq Motofrete (CPPs 20/2008, 22/2009) com quantitativo de pessoas não fundamentado em critérios técnicos e objetivos (achado 2.1) , aplicando-lhes a multa do art. 58, inciso III, da Lei 8.443/1992; 
 (...) 
f) rejeitar as razões de justificativa dos responsáveis Ezequiel Sousa do Nascimento (CPPs 20/2008 e 22/2009) , Marcelo Aguiar dos Santos Sá (CPP 20/2008) , Fátima Rosa Naves de Oliveira (CPPs 20/2008 e 22/2009) e José Geraldo Machado Júnior (CPP 22/2009) quanto à aprovação dos editais das CPPs citadas, sem estabelecer critérios técnicos e objetivos para selecionar as entidades convenentes (achado 2.5) , aplicando-lhes a multa prevista no art. 58, inciso III, da Lei 8.443/1992;
 (...) 
h) rejeitar as razões de justificativa dos responsáveis Manoel Eugênio Guimarães de Oliveira, Ezequiel Sousa do Nascimento, Fátima Rosa Naves de Oliveira Santos, Aline Ferreira dos Santos, Carlo Roberto Simi, Anderson Alexandre dos Santos e José Geraldo Machado Júnior quanto à liberação de parcelas de convênio sem verificar e exigir o devido registro no Siconv, pelas convenentes, dos processos de compras e de contratações de bens e serviços, bem como dos elementos mínimos definidos pela Portaria Interministerial 127/2008, contrariando o art. 46, § 2º, e o art. 47 do normativo, gerando riscos à execução dos convênios, aplicando-lhes a multa prevista no art. 58, inciso II, da Lei 8.443/1992;
A redação da parte dispositiva do Acórdão 362/2015-TCU-Plenário, no que é relevante a estes autos, é a seguinte:
9.1. aplicar aos responsáveis abaixo discriminados a multa capitulada no art. 58, inciso III, da Lei 8.443/1992, nos correspondentes valores especificados, fixando-lhes o prazo de quinze dias, a contar da notificação, para que comprovem, perante o Tribunal (art. 214, inciso III, alínea a do Regimento Interno/TCU) , o recolhimento das dívidas ao Tesouro Nacional, atualizadas monetariamente desde a data do presente Acórdão até a do efetivo recolhimento, se forem pagas após o vencimento, na forma da legislação em vigor: 
Ezequiel Sousa do Nascimento: 40.000,00; Marcelo Aguiar dos Santos Sá: 30.000,00; Fátima Rosa Naves de Oliveira Santos: 15.000,00; José Geraldo Machado Júnior 10.000,00; Anete Alves Fernandes Fidelis 5.000,00. 
9.2. aplicar individualmente aos responsáveis Manoel Eugênio Guimarães de Oliveira, Ezequiel Sousa do Nascimento, Fátima Rosa Naves de Oliveira Santos, Aline Ferreira dos Santos, Carlo Roberto Simi, Anderson Alexandre dos Santos e José Geraldo Machado Júnior a multa capitulada no art. 58, inciso II, da Lei 8.443/1992, no valor de R$ 5.000,00 (cinco mil reais) , fixando-lhes o prazo de quinze dias, a contar da notificação, para que comprovem, perante o Tribunal (art. 214, inciso III, alínea a do Regimento Interno/TCU) , o recolhimento das dívidas ao Tesouro Nacional, atualizadas monetariamente desde a data do presente Acórdão até a do efetivo recolhimento, se forem pagas após o vencimento, na forma da legislação em vigor;'
Posteriormente, em grau de recurso (Acórdão 466/2019-TCU-Plenário) , o item 9.1 transcrito acima teve sua redação modificada, in verbis: 
9.1.3. conhecer dos pedidos de reexame interpostos pelos srs. Ezequiel Sousa do Nascimento e Fátima Rosa Naves de Oliveira para, no mérito, dar-lhes provimento parcial de forma a conferir a seguinte redação ao subitem 9.1 do Acórdão 362/2015-TCU-Plenário: 
9.1. aplicar aos responsáveis abaixo discriminados a multa capitulada no art. 58, inciso III, da Lei 8.443/1992, nos correspondentes valores especificados, fixando-lhes o prazo de quinze dias, a contar da notificação, para que comprovem, perante o Tribunal (art. 214, inciso III, alínea a do Regimento Interno/TCU) , o recolhimento das dívidas ao Tesouro Nacional, atualizadas monetariamente desde a data do presente Acórdão até a do efetivo recolhimento, se forem pagas após o vencimento, na forma da legislação em vigor: 
Ezequiel Sousa do Nascimento: 35.000,00; Marcelo Aguiar dos Santos Sá: 25.000,00; Fátima Rosa Naves de Oliveira Santos: 10.000,00; José Geraldo Machado Júnior: 10.000,00; Anete Alves Fernandes Fidelis: 5.000,00.'
De todo modo, não houve mudança quanto ao mérito do que foi decidido, apenas redução do valor das multas cominadas. No caso dos Srs. Fátima Rosa Naves de Oliveira, Ezequiel Sousa do Nascimento e José Geraldo Machado Júnior, a autorização de parcelas em desacordo com a Portaria Interministerial 127/2008 ocorreu no exercício de 2009, conforme o quadro abaixo (peça 268, p. 25 do TC 005.381/2011- 8) :
Em relação aos Srs. Fátima Rosa Naves de Oliveira, Ezequiel Sousa do Nascimento e José Geraldo Machado Júnior, deve-se considerar, ainda, a rejeição das razões de justificativa atinentes à aprovação do edital da CPP (convênios e editais de chamada pública) 22/2009, sem estabelecer critérios técnicos e objetivos para selecionar as entidades convenentes, com a consequente aplicação de multa (item 'f', acima transcrito) .
Quanto aos Srs. Fátima Rosa Naves de Oliveira, Anete Alves Fernandes Fidelis e José Geraldo Machado Júnior, deve-se considerar a aplicação de multa pela aprovação do projeto Planseq Motofrete (CPP 22/2009) com quantitativo de pessoas não fundamentado em critérios técnicos e objetivos.
Logo, tendo em vista a rejeição das razões de justificativa dos responsáveis Fátima Rosa Naves de Oliveira, Ezequiel Sousa do Nascimento, Anete Alves Fernandes Fidelis e José Geraldo Machado Júnior, e a consequente aplicação de multa, impende opinar pela irregularidade das contas dos citados responsáveis. 
Por fim, em relação ao impacto do TC Processo 005.313/2011-2 nestes autos, ressalta-se a cominação de multa aos Srs. Fátima Rosa Naves de Oliveira, Carlo Roberto Simi, Ezequiel Sousa do Nascimento, Anete Alves Fernandes Fidelis e José Geraldo Machado Júnior, conforme o item 9.1 do Acórdão 591/2015-TCU-Plenário: 
9.1. aplicar aos responsáveis abaixo a multa prevista no artigo 58, inciso II, da Lei n. 8.443/1992, nos valores a seguir indicados, fixando-lhes o prazo de 15 (quinze) dias, a contar da notificação, para que comprovem, perante o Tribunal (artigo 214, inciso III, alínea a, do Regimento Interno) , o recolhimento da dívida ao Tesouro Nacional, atualizada monetariamente desde a data do presente Acórdão até a do efetivo recolhimento, se for paga após o vencimento, na forma da legislação em vigor:
'
Os trechos da instrução (peça 351, p. 36-40 do TC Processo 005.313/2011-2) que embasaram o referido acórdão - e que são pertinentes a estas contas, em razão do momento da prática dos atos - são os seguintes: 
c) rejeitar as razões de justificativa apresentadas pelos responsáveis Ana Paula da Silva, Anderson Alexandre dos Santos, Anete Alves Fernandes Fidelis, Carlo Roberto Simi, Ezequiel Sousa do Nascimento, Fátima Rosa Naves de Oliveira Santos, José Geraldo Machado Júnior, Manoel Eugênio Guimarães de Oliveira e Marcelo Aguiar dos Santos Sá, quanto à aprovação de projetos de qualificação, por meio das Notas Técnicas CGQUA/DEQ/SPPE/MTE 654/2010, 706/2010, 564/2010, 1.231/2009, 863/2009, 096/2008, 929/2009, 1.216/2009, 519/2008 e, 523/2008, com quantitativo de pessoas não fundamentado em critérios técnicos e objetivos, sem levar em consideração aspectos como a real demanda pelos treinamentos, a definição precisa do público alvo, os locais para realização dos cursos e a garantia de inserção dos profissionais qualificados no mercado de trabalho (achado 2.2, item de audiência 9.1.1) ; 
 (...) 
e) rejeitar as razões de justificativa apresentadas pelos responsáveis Ana Paula da Silva, Anderson Alexandre dos Santos, José Geraldo Machado Júnior, Fátima Rosa Naves de Oliveira Santos, Anete Alves Fernandes Fidelis, Ezequiel Sousa do Nascimento, Carlo Roberto Simi e Marcelo Aguiar dos Santos Sá, quanto à aprovação de projeto do Planseq, por meio das Notas Técnicas CGQUA/DEQ/SPPE/MTE 655/2010, 1.089/2010, 564/2010, 863/2009, 519/2008, 523/2008, 1.216/2009, 096/2008 e 929/2009, sem análise da adequação dos custos aos valores de mercado (achado 2.4, item de audiência 9.1.2) ; 
 (...) 
g) rejeitar as razões de justificativa apresentadas pelos responsáveis Fátima Rosa Naves de Oliveira Santos, Manoel Eugênio Guimarães de Oliveira, Aline Ferreira dos Santos, Ana Paula da Silva, Carlo Roberto Simi, Marcelo Aguiar dos Santos Sá, José Geraldo Machado Júnior, Ezequiel Sousa do Nascimento e Anete Alves Fernandes Fidelis, quanto à aprovação de editais, por meio das Notas CGQUA/DEQ/SPPE/MTE 1.060/2009 (CPP 5/2010) , 1107/2008 (CPP 8/2008) , 1.001/2008 (CPP 12/2009) , 874/2010 (CPP 19/2010) , 1.168/2009 (CPP 11/2009) , 1.284/2009 (CPP 26/2010) e 1.202/2009 (CPP 15/2009) , sem estabelecer critérios técnicos e objetivos para selecionar as entidades convenentes;
É necessário, a partir dos trechos transcritos, realizar uma discriminação dos atos praticados em 2009, além de proceder à atribuição de cada um deles aos devidos responsáveis. Com base na peça 351 do TC Processo 005.313/2011-22, elaborou-se a seguinte tabela:
	Responsável
	Ato praticado em 2009 que motivou aplicação de multa (Nota técnica) 

	Ezequiel Sousa do Nascimento
	CGQUA/DEQ/SPPE/MTE 929/2009 
CGQUA/DEQ/SPPE/MTE 863/2009 
CGQUA/DEQ/SPPE/MTE 1168/2009
CGQUA/DEQ/SPPE/MTE 1284/2009
CGQUA/DEQ/SPPE/MTE 1060/2009
CGQUA/DEQ/SPPE/MTE 1202/2009
CGQUA/DEQ/SPPE/MTE 1.231/2009 
CGQUA/DEQ/SPPE/MTE 1216/2009

	Anete Alves Fernandes Fidelis
	CGQUA/DEQ/SPPE/MTE 1168/2009
CGQUA/DEQ/SPPE/MTE 1284/2009
CGQUA/DEQ/SPPE/MTE 1202/2009
CGQUA/DEQ/SPPE/MTE 1.231/2009 
CGQUA/DEQ/SPPE/MTE 929/2009 
CGQUA/DEQ/SPPE/MTE 863/2009

	Carlo Roberto Simi
	CGQUA/DEQ/SPPE/MTE 929/2009
CGQUA/DEQ/SPPE/MTE 1216/2009

	José Geraldo Machado Júnior
	CGQUA/DEQ/SPPE/MTE 1.231/2009 
CGQUA/DEQ/SPPE/MTE 863/2009
CGQUA/DEQ/SPPE/MTE 1168/2009
CGQUA/DEQ/SPPE/MTE 1284/2009
CGQUA/DEQ/SPPE/MTE 1060/2009
CGQUA/DEQ/SPPE/MTE 1202/2009

	Fátima Rosa Naves de Oliveira Santos
	CGQUA/DEQ/SPPE/MTE 1216/2009
CGQUA/DEQ/SPPE/MTE 1060/2009

Portanto, tendo em vista a cominação de multa aos Srs. Fátima Rosa Naves de Oliveira, Ezequiel Sousa do Nascimento, Anete Alves Fernandes Fidelis, Carlo Roberto Simi e José Geraldo Machado Júnior por atos perpetrados no exercício de 2009, não tendo sido a condenação revertida em grau de recurso, impende opinar pela irregularidade das contas dos citados responsáveis.
Concluiu-se, em suma, que os referidos processos impactam nos resultados destas contas, uma vez que a alguns responsáveis foram aplicadas multas, não revertidas em grau de recurso - especificamente em relação aos Srs. Fátima Rosa Naves de Oliveira, Ezequiel Sousa do Nascimento, Anete Alves Fernandes Fidelis, Carlo Roberto Simi e José Geraldo Machado Júnior.
Já o Sr. Rodolfo Peres Torelly, Diretor do DES no ano de 2009, teve suas contas ressalvadas pela CGU, com base nas constatações 1.1.1.1, 1.2.1.1, 1.2.1.2 e 1.2.1.3 (peça 2) , das quais destacam-se as seguintes, suficientes para ressalvar as contas do responsável:
1.2.1.1 Falta de acompanhamento tempestivo do MTE sobre as atividades desenvolvidas no âmbito dos Convênios Plurianuais Únicos firmados com as Entidades Sem Fins Lucrativos CEAT (CPU n° 102/2008) e CNTM (CPU n° 101/2008) e a Secretaria de Estado do Trabalho, da Juventude e da Promoção da Igualdade Social/SETRAPIS/SERGIPE (CPU n° 49/2006) , ocasionando execuções inadequadas aumentando o risco de não atingimento das metas das ações previstas nessas parcerias.
1.2.1.2 Pagamento indevido do Seguro-Desemprego cumulativamente com o pagamento de benefícios previdenciários, em desacordo com os casos permitidos em lei.
De maneira similar, foram ressalvadas as contas do Sr. Geraldo Riesenbeck - Coordenador-Geral de Contratos e Convênios no ano de 2009, com base nas seguintes constatações 2.1.1.1, 1.1.2.7, 1.1.2.10, 1.1.1.6, 1.1.1.7, 1.1.1.8, 1.1.1.9, 1.1.1.11 e 1.1.1.12 (peça 2) , das quais destacam-se as seguintes, suficientes para ressalvar as contas do responsável:
1.1.2.7 Acompanhamento intempestivo sobre os convênios de Planseqs, falta de providências pertinentes por parte do MTE para sanar as falhas detectadas nas supervisões dos Planseqs, independente da atuação das SRTEs. Permanência de pendências nas inserções/aprovações de Planos de Trabalho dos convênios firmados para Planseq no Sigae.
1.1.1.8 Fragilidades na comprovação da inserção de jovens no mercado de trabalho, podendo acarretar distorções no resultado de colocados no mercado de trabalho pelo não atingimento das metas mínimas de colocação. 
1.1.1.12 Atrasos na análise das prestações de contas dos parceiros do PROJOVEM que inviabilizam a avaliação tempestiva dos convenentes.
Em relação aos demais responsáveis constantes do rol à peça 5 - Srs. Leonardo Manoel da Silva, Sebastião da Costa Pereira, Aurea Inácio Ribeiro, Valeria Christina Macedo Daruich, Luciana Tannus da Silva, Augusto Lopes de Almeida Ribeiro, Maria Suely Felippe Barrozo Lopes, Ronaldo Donizete Pereira, Danilo Rocha Limoeiro, Adriana Phillips Ligiero, Marcio Alves Borges, Tatiana da Costa Ferreira, Marcelo Alvares de Sousa, Maria Emília Piccinini Veras, Manoel Eugenio Guimaraes de Oliveira e Maria das Graças Parente Pinto,  -, a CGU apontou regularidade das contas (peça 2) . Acompanha-se a posição da CGU em relação a esses responsáveis. 
CONCLUSÃO
Considerando a análise realizada e a opinião da CGU, propõe-se julgar regulares as contas dos Srs. Leonardo Manoel da Silva, Sebastião da Costa Pereira, Aurea Inácio Ribeiro, Valeria Christina Macedo Daruich, Luciana Tannus da Silva, Augusto Lopes de Almeida Ribeiro, Maria Suely Felippe Barrozo Lopes, Ronaldo Donizete Pereira, Danilo Rocha Limoeiro, Adriana Phillips Ligiero, Marcio Alves Borges, Tatiana da Costa Ferreira, Marcelo Alvares de Sousa, Maria Emília Piccinini Veras, Manoel Eugenio Guimaraes de Oliveira e Maria das Graças Parente Pinto, dando-lhes quitação plena, nos termos dos artigos 16, inciso I, e 17 da Lei 8.443/1992, c/c o artigo 207 do Regimento Interno do TCU, uma vez que suas contas lograram demonstrar a exatidão dos demonstrativos contábeis, a legalidade, a legitimidade, a economicidade, a eficácia, a eficiência e a efetividade de suas gestões.
Ainda, considerando a análise realizada e a opinião da CGU, propõe-se julgar regulares com ressalva as contas dos Srs. Rodolfo Peres Torelly e Geraldo Riesenbeck, dando-lhes quitação, nos termos dos artigos 16, inciso II, e 18 da Lei 8.443/1992, c/c o artigo 208 do Regimento Interno do TCU, em face das impropriedades verificadas em suas gestões transcritas no parágrafo 38 e seguintes desta instrução.
Cabe registrar que os fatores motivadores das ressalvas e das propostas de irregularidade estão expressos em matriz específica ao final desta instrução, conforme orientação contida no § 5º do art. 8º da Resolução - TCU 234/2010, alterada pela Resolução - TCU 244/2010.
Quanto aos Srs. Fátima Rosa Naves de Oliveira, Ezequiel Sousa do Nascimento, Anete Alves Fernandes Fidelis, Carlo Roberto Simi e José Geraldo Machado Júnior, não houve audiência ou citação especificamente nestes autos, porquanto a irregularidade de suas contas agora proposta é decorrência exclusivamente do impacto de processos conexos, nos quais os citados responsáveis foram multados, com observância do devido contraditório. Pelas mesmas razões, não cabe multar os responsáveis (novamente) , o que caracterizaria indevido bis in idem. 
Impende destacar que a jurisprudência desta Corte de Contas considera desnecessário chamar os responsáveis aos autos, para fins de julgamento de suas contas, em razão de irregularidades já apreciadas em outro processo. Nesse sentido é a redação da Súmula-TCU 288, in verbis: 'O julgamento pela irregularidade de contas ordinárias ou extraordinárias prescinde de nova audiência ou citação em face de irregularidades pelas quais o responsável já tenha sido ouvido em outro processo no qual lhe tenha sido aplicada multa ou imputado débito'.
PROPOSTA DE ENCAMINHAMENTO
Diante do exposto, submetem-se os autos à consideração superior, propondo:
	a) com fundamento nos arts. 1º, inciso I, 16, inciso I, 17 e 23, inciso I, da Lei 8.443/1992 c/c os arts. 1º, inciso I, 207 e 214, inciso I, do Regimento Interno, que sejam julgadas regulares as contas dos Srs. Leonardo Manoel da Silva (CPF: XXX.819.801-XX) , Manoel Eugenio Guimaraes de Oliveira (CPF: XXX.477.481-XX) , Sebastiao da Costa Pereira (CPF: XXX.861.601-XX) , Aurea Inácio Ribeiro (CPF: XXX.082.271-XX, Geraldo Riesenbeck (CPF: XXX.072.680-XX) , Valeria Christina Macedo Daruich (XXX.042.731-XX) , Luciana Tannus Da Silva (CPF: XXX.035.085-XX) , Augusto Lopes de Almeida Ribeiro (CPF: XXX.427.017-XX) , Maria Suely Felippe Barrozo Lopes (CPF: XXX.853.937-XX) , Ronaldo Donizete Pereira (CPF: XXX.061.111-XX) , Danilo Rocha Limoeiro (CPF: XXX.376.761-XX) , Adriana Phillips Ligiero (CPF: XXX.683.341-XX) , Marcio Alves Borges (CPF: XXX.724.451-XX) , Tatiana da Costa Ferreira (CPF: XXX.436.061-XX) , Marcelo Alvares de Sousa (CPF: XXX.637.231-XX) , Maria Emília Piccinini Veras (CPF: XXX.079.311-XX) e Maria das Graças Parente Pinto (CPF: XXX.946.831-XX) , dando-lhes quitação plena;
	b) com fundamento nos arts. 1º, inciso I, 16, inciso II, 18 e 23, inciso II, da Lei 8.443/1992, c/c os arts. 1º, inciso I, 208 e 214, inciso II, do Regimento Interno, que sejam julgadas regulares com ressalva em face das falhas adiante apontadas as contas dos responsáveis a seguir, dando-lhes quitação: 
1) Rodolfo Peres Torelly (CPF: XXX.584671-XX) , conforme parágrafo 38 desta instrução; 
	2) Geraldo Riesenbeck (CPF: XXX.072.680-XX) , conforme parágrafo 39 desta instrução;
c) com fundamento nos arts. 1º, inciso I, 16, inciso III, alínea b da Lei 8.443/1992 c/c os arts. 19, parágrafo único, e 23, inciso III, da mesma Lei, e com arts. 1º, inciso I, 209, inciso II, que sejam julgadas irregulares as contas dos Srs. Fátima Rosa Naves de Oliveira (CPF: XXX.517.711-XX) , na condição de Coordenadora-Geral de Qualificação; Ezequiel Sousa do Nascimento (CPF: XXX.653.821-XX) , na condição de Secretário de Políticas Públicas e Emprego; Anete Alves Fernandes Fidelis (CPF: XXX.269.501-XX) , na condição de Coordenadora-Geral de Qualificação Substituta; Carlo Roberto Simi (CPF XXX.130.557-XX) , na condição de Diretor do DEQ; e José Geraldo Machado Júnior (CPF: XXX.227.887-XX) , na condição de Diretor do Departamento de Qualificação Substituto;
d) determinar ao à SPPE, com fundamento no art. 208, § 2º, do RI/TCU, que, no prazo de 90 dias, adote as providências necessárias à instauração de Tomada de Contas Especial (TCE) , no que se refere ai Convênio 021/2007, Siafi 594404 - relativo à Prefeitura de Niterói, informando ao TCU as medidas empreendidas para conclusão desta pendência;
e) informar à Secretaria de Políticas Públicas de Emprego do acórdão que vier a ser proferido, destacando que o relatório e o voto que fundamentam a deliberação ora encaminhada podem ser acessados por meio do endereço eletrônico www.tcu.gov.br/acordaos."
II - PARECER DO MP/TCU
	(...) 
"Ademais, a unidade técnica observou que, entre as constatações que ensejaram a realização de diligências, restou apenas uma pendência, referente ao Convênio 021/2007, relativo ao Município de Niterói/RJ (peça 63, p. 3-5) .
Não obstante a resposta de que 'o respectivo processo deste convênio encontra-se pendente de conclusão de análise quanto à prestação de contas final, restando o esgotamento das medidas administrativas visando a conclusão do processo nesta área de Prestação de Contas' (peça 59, p. 1-2) , a unidade técnica propôs que, desde logo, já seja determinado à SPPE que, no prazo de 90 dias, adote as providências necessárias à instauração de tomada de contas especial, informando ao TCU as medidas empreendidas para conclusão desta pendência (peça 63, p. 11) .
Neste caso, com as devidas vênias, considero mais apropriado fixar um prazo de 30 dias para que o órgão conclua, se ainda não o fez, a análise da prestação de contas final do convênio, informando os resultados obtidos e as providências adotadas em caso de não aprovação.
Ante o exposto, tendo em vista o reflexo dos julgamentos dos processos TC Processo 005.313/2011-2 (auditoria) , TC Processo 005.381/2011-8 (representação) , TC Processo 031.247/2011-3 (auditoria) e TC Processo 027.360/2012-1 (TCE) sobre os presentes autos, este representante do Ministério Público de Contas manifesta-se parcialmente de acordo com a proposta formulada pela unidade técnica (peça 63, p. 10-11) , no sentido de que:
	a) sejam julgadas irregulares as contas dos gestores Fátima Rosa Naves de Oliveira (então Coordenadora-Geral de Qualificação) , Ezequiel Sousa do Nascimento (então Secretário de Políticas Públicas e Emprego) , Anete Alves Fernandes Fidelis (então Coordenadora-Geral de Qualificação Substituta) , Carlo Roberto Simi (então Diretor do Departamento de Qualificação) e José Geraldo Machado Júnior (então Diretor do Departamento de Qualificação Substituto) ;
	b) sejam julgadas regulares com ressalva as contas de Rodolfo Peres Torelly (então Diretor do Departamento de Emprego e Salário) e Geraldo Riesenbeck (então Coordenador-Geral de Contratos e Convênios) , dando-lhes quitação; 
	c) sejam julgadas regulares as contas dos demais responsáveis, dando-lhes quitação plena;
	d) seja determinado à SPPE que, prazo de 30 dias, conclua, se ainda não o fez, a análise da prestação de contas final do Convênio 021/2007, relativo ao Município de Niterói/RJ, informando os resultados obtidos e as providências adotadas em caso de não aprovação."
	
	É o relatório.

não há.

Subprocurador-Geral Paulo Soares Bugarin.

TOMADA DE CONTAS. EXERCÍCIO DE 2009. LEVANTAMENTO DO SOBRESTAMENTO EM VISTA DA APRECIAÇÃO DE PROCESSOS CONEXOS DE FISCALIZAÇÃO E TCE. CONTAS IRREGULARES NO CASO DOS GESTORES QUE FORAM APENADOS NOS PROCESSOS CONEXOS. CONTAS REGULARES COM RESSALVA PARA OUTROS GESTORES EM FACE DE APONTAMENTOS DA CGU. CONTAS REGULARES COM QUITAÇÃO PLENA NOS DEMAIS CASOS.

TOMADA DE CONTAS (TC)

Secretaria de Controle Externo do Trabalho e Entidades Paraestatais (SecexTrabalho).

Trata-se de Tomada de Contas da Secretaria de Políticas Públicas de Emprego (SPPE) do então Ministério do Trabalho e Emprego (MTE) relativa ao exercício de 2009.
2.	Atualmente, a unidade jurisdicionada integra a estrutura da Secretaria Especial de Produtividade, Emprego e Competitividade do Ministério da Economia.
3.	As presentes contas estiveram sobrestadas em face da tramitação dos seguintes processos conexos:
	a) Processo 027.360/2012-1: tomada de contas especial oriunda da conversão de processo de auditoria no Ministério do Trabalho e Emprego para verificar a aplicação dos recursos públicos federais transferidos ao Estado de Minas Gerais no âmbito do Programa Nacional de Inclusão de Jovens (Projovem Trabalhador) , bem como para avaliar os procedimentos adotados pelo órgão concedente na liberação dos valores; o processo encontra-se julgado (Acórdão 2619/2016-TCU-Plenário, Relator Ministro Marcos Bemquerer) ; foram apenados com a multa prevista no art. 58, inciso II, da LOTCU os gestores Ezequiel Sousa do Nascimento e Renato Ludwig de Souza; os responsáveis não interpuseram recurso; 
	b) Processo 005.381/2011-8: representação acerca de irregularidades em convênios firmados no âmbito do Plano Setorial de Qualificação (Planseq) ; apreciado pelos Acórdãos Plenário nº s. 362/2015, Relator Ministro Marcos Bemquerer; e 466/2019, Relator Ministro Benjamin Zymler; houve a aplicação de multa do art. 58, inciso III, da Lei 8.443/1992 aos gestores Ezequiel Sousa do Nascimento; Fátima Rosa Naves de Oliveira Santos; José Geraldo Machado Júnior; e, Anete Alves Fernandes Fidelis; processo em fase de cobrança executiva; e 
	c) Processo 005.313/2011-2: auditoria na SPPE; apreciado pelos Acórdãos Plenário nº s. 591/2015 e 1946/2015, ambos relatados pelo Ministro Marcos Bemquerer; e Acórdão Plenário nº . 1551/2017, Relator Ministro Benjamin Zymler; houve a cominação da multa prevista no art. 58, inciso II, da LOTCU aos gestores Fátima Rosa Naves de Oliveira, Carlo Roberto Simi, Ezequiel Sousa do Nascimento, Anete Alves Fernandes Fidelis e José Geraldo Machado Júnior; processo em fase de cobrança executiva.
4.	Faz-se remissão aos itens 23/36 do relatório acima transcrito, bem como à matriz de responsabilização acostada na peça 63, que contêm a descrição das irregularidades praticadas por estes responsáveis no exercício em tela. Em termos sintéticos, observaram-se falhas graves no planejamento, gestão, supervisão, acompanhamento e fiscalização dos convênios integrantes dos aludidos programas, o que culminou em deficiências na execução das ações programadas, ineficácia e materialização de dano ao erário. 
5.	A SecexTrabalho concluiu que os resultados de tais processos impactam o mérito destas contas. Compartilho desse entendimento por considerar que as irregularidades motivadoras de cominação de multa efetivamente macularam a gestão desses responsáveis. Por conseguinte, as contas dos agentes públicos acima mencionados devem ser julgadas irregulares. 
6.	Com relação aos gestores Rodolfo Peres Torelly, então Diretor do Departamento de Emprego e Salário, e Geraldo Riesenbeck, ex-Coordenador-Geral de Contratos e Convênios, as falhas a eles atribuídas no relatório de auditoria de gestão ocasionaram apenas a aposição de ressalvas pela unidade técnica. Manifesto-me de acordo com esse posicionamento, vez que não foram apontadas repercussões relevantes para as impropriedades.
7.	Quanto aos outros responsáveis constantes do rol, cabe o julgamento pela regularidade plena das contas.
8.	Das constatações registradas no relatório da CGU, restou pendente a adoção de providências para ressarcimento dos recursos referentes às glosas registradas no Convênio 021/2007, firmado pela SPPE com a Prefeitura Municipal de Niterói/RJ. Neste caso, a SecexTrabalho propôs a expedição de determinação para que, no prazo de 90 dias, a unidade jurisdicionada instaure a respectiva tomada de contas especial. 
9.	O MP/TCU concordou com a proposta, mas sugeriu que seja fixado um prazo de 30 dias para solução da pendência.
10.	Considerando os relatos de dificuldades operacionais enfrentadas pela Administração Pública em decorrência da pandemia, entendo que o prazo de 90 dias seja mais adequado. Penso, ainda, que se faz necessário efetuar pequenas alterações de redação na determinação sugerida. 
Ante o exposto, acolho integralmente o pronunciamento da unidade técnica e manifesto-me por que o Tribunal aprove o acórdão que ora submeto à deliberação deste Colegiado.
TCU, Sala das Sessões Ministro Luciano Brandão Alves de Souza, em 31 de março de 2021.
AUGUSTO SHERMAN CAVALCANTI 
Relator